臺灣板橋地方法院刑事判決　　　　　　 100年度訴字第2421號
公　訴　人　臺灣板橋地方法院檢察署檢察官
被　　　告　李瑞麟
上列被告因違反毒品危害防制條例案件，經檢察官提起公訴（
100 年度毒偵字第5483、5738、6259號），被告於本院準備程序
進行中就被訴事實為有罪之陳述，經本院合議庭裁定由受命法官
獨任進行簡式審判程序，判決如下：
    主  文
李瑞麟施用第一級毒品，累犯，處有期徒刑捌月。又施用第一級
毒品，累犯，處有期徒刑柒月；扣案之海洛因（驗餘淨重零點貳
壹肆零公克），沒收銷燬之；扣案包裝上開海洛因之外包裝袋壹
個，沒收之。又施用第一級毒品，累犯，處有期徒刑柒月；扣案
之海洛因（驗餘淨重零點壹零伍柒公克），沒收銷燬之；扣案包
裝上開海洛因之外包裝袋壹個，沒收之。應執行有期徒刑壹年肆
月；扣案之海洛因（驗餘淨重各零點貳壹肆零公克、零點壹零伍
柒公克），沒收銷燬之：扣案包裝上開海洛因之外包裝袋貳個，
均沒收之。
    事  實
一、李瑞麟前因施用毒品案件，經本院以88年度毒聲字第6882號
    裁定送勒戒處所觀察、勒戒後，認有繼續施用毒品之傾向，
    再經本院以88年度毒聲字第7392號裁定令入戒治處所施以強
    制戒治，嗣經本院以89年度毒聲字第2536號裁定停止戒治，
    所餘戒治期間付保護管束，於民國89年5 月2 日停止戒治處
    分出所，交付保護管束至89年11月21日期滿未經撤銷停止戒
    治而視為執行完畢，並經臺灣板橋地方法院檢察署檢察官以
    89年度戒毒偵字第872 號為不起訴處分確定。5 年內復因施
    用毒品案件，經本院以95年度訴緝字第240 號判處有期徒刑
    9 月、5 月，應執行有期徒刑1 年確定，又因違反槍砲彈藥
    刀械管制條例、偽造文書等案件，經本院先後以93年度訴緝
    字第264 號、94年度簡字第1163號分別判處有期徒刑2 年2
    月、6 月確定，嗣經本院以96年度聲減字第3364號裁定就上
    開施用毒品及偽造文書案件所處之刑，分別減為有期徒刑4
    月15日、2 月15日、3 月，並與不符減刑要件之違反槍砲彈
    藥刀械管制條例案件所處之刑定應執行刑為有期徒刑2 年11
    月確定；再因施用毒品案件，經本院以96年度訴字第352 號
    判處有期徒刑10月，並經本院以96年度聲減字第6769號裁定
    減為有期徒刑5 月確定，經與上開應執行刑有期徒刑2 年11
    月接續執行後，於98年7 月26日假釋出監，交付保護管束至
    98年12月14日期滿未經撤銷假釋，其未執行之刑，以已執行
    論。詎猶不思悛悔，(一)復基於施用第一級毒品海洛因之犯意
    ，於100 年7 月8 日某時，在新北市○○區○○路某麵店廁
    所內，以將第一級毒品海洛因摻入水中用針筒施打之方式，
    施用第一級毒品海洛因1 次。嗣因新北市政府警察局永和分
    局對綽號「大頭仔」之李鴻榮實施通訊監察，監聽得李瑞霖
    與李鴻榮間疑似毒品交易之通話，經警查知李鴻榮之真實年
    籍資料後，於100 年7 月10日晚間10時許，持臺灣板橋地方
    法院檢察署檢察官開立之傳票至新北市○○區○○街53號6
    樓通知李瑞霖到案說明，始查悉上情。(二)另基於施用第一級
    毒品海洛因之犯意，於100 年8 月6 日下午3 時許，在新北
    市○○區○○路2 段某麵店廁所內，以將第一級毒品海洛因
    摻入水中用針筒施打之方式，施用第一級毒品海洛因1 次。
    嗣於同年月7 日下午4 時許，在新北市○○區○○路2 段36
    巷29號前遇警盤檢，在有偵查權之公務員或機關知悉其本件
    施用第一級毒品之犯行前，即自行主動交出其所有藏放於褲
    子後腰際之第一級毒品海洛因1 包（驗前淨重0.2160公克，
    取樣0.0020公克，驗餘淨重0.2140公克），並向警員自首其
    本件施用第一級毒品之犯行，進而接受裁判。(三)另基於施用
    第一級毒品海洛因之犯意，於100 年8 月13日上午10時許，
    在新北市○○區○○路2 段與大勇街口某早餐店廁所內，以
    將第一級毒品海洛因摻入水中用針筒施打之方式，施用第一
    級毒品海洛因1 次。嗣於同日下午2 時40分許，在新北市○
    ○區○路頭街永盛公園前遇警盤檢，在有偵查權之公務員或
    機關知悉其本件施用第一級毒品之犯行前，即自行主動交出
    其所有藏放於褲子左側口袋之第一級毒品海洛因1 包（驗前
    淨重0.1070公克，取樣0.0013公克，驗餘淨重0.1057公克）
    ，並向警員自首其本件施用第一級毒品之犯行，進而接受裁
    判。
二、案經新北市政府警察局永和分局、三重分局報請臺灣板橋地
    方法院檢察署檢察官偵查起訴。本院於準備程序進行中，被
    告就被訴事實為有罪之陳述，經告知被告簡式審判程序之旨
    ，並聽取當事人之意見後，裁定進行簡式審判程序。
    理  由
一、上揭犯罪事實，業經被告李瑞麟於本院準備程序及審理中坦
    承不諱，並有海洛因2 包扣案可資佐證，而被告經警於100
    年7 月10日、100 年8 月7 日、100 年8 月13日採集其尿液
    檢體送驗結果，均呈鴉片類陽性反應一情，亦有新北市政府
    警察局永和分局查獲違反毒品危害防制條例案件犯嫌對照表
    1 紙、新北市政府警察局三重分局查獲毒品案件被移送者姓
    名代碼對照表2 紙、臺灣檢驗科技股份有限公司100 年7 月
    27日報告編號UL/2011/00000000號、100 年8 月18日報告編
    號UL/2011/00000000號、100 年8 月24日報告編號UL/2011/
    00000000號濫用藥物檢驗報告各1 紙附卷可參，另警方於
    100 年8 月7 日查獲之米白色粉塊1 包經送鑑定結果，驗前
    淨重0.2160公克，取樣0.0020公克，驗餘淨重0.2140公克，
    檢出第一級毒品海洛因成分，警方於100 年8 月13日查獲之
    米黃色粉末1 包經送鑑定結果，驗前淨重0.1070公克，取樣
    0.0013公克，驗餘淨重0.1057公克，檢出第一級毒品海洛因
    成分，亦有交通部民用航空局航空醫務中心100 年8 月29日
    航藥鑑字第1004421 號、100 年8 月29日航藥鑑字第100441
    7 號毒品鑑定書各1 份在卷可佐，足認被告之自白與事實相
    符，洵堪採為認定事實之依據。事證明確，被告犯行已堪認
    定。又按92年7 月9 日新修正之毒品危害防制條例刪除二犯
    及三犯之規定，一改修法前繁雜之處遇程序，僅將施用毒品
    者簡化區分為初犯、再犯，並認施用毒品者係屬病患性犯人
    ，以觀察、勒戒戒除其身癮，並以強制戒治去除其心癮。經
    觀察、勒戒或強制戒治執行完畢釋放後，若係5 年後再犯該
    條例第10條施用毒品罪者，與同條例第20條第1 項、第2 項
    關於「初犯」之處理方式相同，檢察官應先聲請法院裁定令
    被告入勒戒處所觀察、勒戒，並視有無繼續施用毒品傾向，
    決定應予釋放、為不起訴之處分，或應聲請法院裁定令入勒
    戒處所強制戒治；若係5 年內「再犯」同條例第10條施用毒
    品罪者，依同條例第23條第2 項規定，檢察官則應依法追訴
    。觀諸該條例第20條第3 項之修正理由：「觀察、勒戒或強
    制戒治5 年後再犯者，顯見前所實施之觀察、勒戒或強制戒
    治已足以遮斷其施用毒品之癮，為期自新及協助其戒除毒癮
    ，對此5 年後再犯者，爰明定仍適用初犯之規定，先經觀察
    、勒戒、強制戒治之程序。」及同條例第23條第2 項之修正
    理由：「為配合簡化施用毒品犯之刑事處遇程序，並鑑於經
    觀察、勒戒或強制戒治執行完畢釋放後5 年內再犯者，其再
    犯率甚高，原據以實施之觀察、勒戒及強制戒治既已無法收
    其實效，自應施以刑事處遇。」，顯然如施用毒品者係前經
    觀察、勒戒或強制戒治等治療程序執行完畢5 年後，始再施
    用毒品之「初犯」，因前所執行之觀察、勒戒或強制戒治已
    足收戒除毒癮之效，自應重新執行觀察、勒戒或強制戒治等
    治療程序，並於治療程序執行完畢後，由檢察官為不起訴處
    分，毋庸對之追訴處罰；反之，在「再犯」之情形，因其先
    前所為治療程序顯未能收戒斷毒癮之效，且考量施用毒品者
    之再犯率偏高，乃簡化其刑事處遇程序，而逕予追訴處罰，
    不再施以治療程序。參酌上開立法理由，修正毒品危害防制
    條例就施用毒品者，祇於「初犯」及「5 年後再犯」二種情
    形，有其追訴條件之限制，即須於初犯經觀察、勒戒或強制
    戒治釋放後，5 年內均無施用毒品之行為，始能認其前所實
    施之觀察、勒戒或強制戒治已足遮斷毒癮，而得於5 年後再
    犯時，再予適用初犯之規定，重行觀察、勒戒等程序。倘5
    年內已經再犯，被依法追訴處罰，縱其第3 次（或第3 次以
    上）施用毒品之時間在初犯釋放5 年以後，即與「5 年後再
    犯」之情形有別，且因已於「5 年內再犯」，顯見其再犯率
    甚高，原實施觀察、勒戒或強制戒治，已無法收其實效，而
    無5 年戒斷期之存在，自無再經觀察、勒戒及強制戒治之必
    要，應由檢察官逕行起訴，始符新法修正之本旨。是被告前
    因施用毒品案件，經本院以88年度毒聲字第6882號裁定送勒
    戒處所觀察、勒戒後，認有繼續施用毒品之傾向，再經本院
    以88年度毒聲字第7392號裁定令入戒治處所施以強制戒治，
    嗣經本院以89年度毒聲字第2536號裁定停止戒治，所餘戒治
    期間付保護管束，於89年5 月2 日停止戒治處分出所，交付
    保護管束至89年11月21日期滿未經撤銷停止戒治而視為執行
    完畢，並經臺灣板橋地方法院檢察署檢察官以89年度戒毒偵
    字第872 號為不起訴處分確定後，5 年內即再因施用毒品案
    件，經本院以95年度訴緝字第240 號判處有期徒刑9 月、5
    月，應執行有期徒刑1 年確定，此有臺灣高等法院被告前案
    紀錄表1 份在卷可稽，被告於上開強制戒治執行完畢釋放後
    ，既曾於5 年內再犯毒品危害防制條例第10條之罪，並經判
    刑確定，本次被告所犯毒品危害防制條例第10條之罪，自非
    屬毒品危害防制條例第20條第3 項所定「再犯」之情形，而
    應依法追訴，附此敘明。
二、核被告李瑞麟先後3 次所為，均係犯毒品危害防制條例第10
    條第1 項之施用第一級毒品罪。其施用第一級毒品海洛因前
    或前後持有第一級毒品海洛因之低度行為，應為施用之高度
    行為所吸收，不另論罪。又被告所犯上開3 罪間，犯意各別
    ，應予分論併罰。又被告有犯罪事實欄所載之犯罪科刑執行
    情形，此有臺灣高等法院被告前案紀錄表1 份在卷可憑，其
    受有期徒刑之執行完畢後，5 年以內故意再犯本件有期徒刑
    以上之罪，均為累犯，應各依刑法第47條第1 項之規定加重
    其刑。又犯人在犯罪未發覺之前，向檢察官或司法警察官告
    知其犯罪，而不逃避接受裁判，即與刑法第62條規定自首之
    條件相符，不以言明自首並願受裁判為必要，又該條所謂未
    發覺之罪，固非以有偵查犯罪權之機關或人員確知其人犯罪
    無誤為必要，而對於其發生嫌疑時，即得謂為已發覺；但此
    項對犯人之嫌疑，仍須有確切之根據得為合理之可疑者，始
    足當之，若單純主觀上之懷疑，要不得謂已發生嫌疑（最高
    法院85年度臺上字第4908號判決意旨參照）。是被告於犯罪
    事實(二)、(三)所示之時地遇警盤查時，是時警方尚無何確切之
    根據得為合理之懷疑被告有犯罪事實(二)、(三)所示之施用第一
    級毒品犯行，被告即主動交出其藏放於身上之第一級海洛因
    各1 包，並在製作筆錄時向警方供述其有施用第一級毒品海
    洛因之犯行，此有被告於100 年8 月7 日及100 年8 月13日
    在新北市政府警察局三重分局永福派出所製作之調查筆錄各
    1 份在卷足憑，是被告於警方尚未發覺其所犯本件犯罪事實
    (二)、(三)所示之施用第一級毒品犯行前，主動向警方供承其本
    件施用第一級毒品犯行，進而接受裁判，均合於自首之要件
    ，爰依刑法第62條前段之規定減輕其刑，並依法先加後減之
    。又毒品危害防制條例第17條第1 項規定：「供出毒品來源
    ，因而查獲其他正犯或共犯，減輕或免除其刑」，其中「供
    出毒品來源，因而查獲其他正犯或共犯」，係指被告供出毒
    品來源之有關資料，諸如其他正犯或共犯之姓名、年籍、住
    居所、或其他足資辨別之特徵等，使調查或偵查犯罪之公務
    員因而對之發動調查或偵查並破獲者而言。申言之，被告之
    「供出毒品來源」，與調查或偵查犯罪之公務員對之發動調
    查或偵查並進而破獲之間，論理上須具有先後且相當的因果
    關係，非謂被告一有「自白」、「指認」毒品來源之人，而
    破獲在後，即得依上開規定予以減刑。若被告供出毒品來源
    者之前，調查或偵查犯罪之公務員已有確切之證據，足以合
    理之懷疑被告所供販賣毒品來源之人，則嗣後之破獲與被告
    之「供出毒品來源」間，即欠缺先後且相當的因果關係，自
    不得適用上開規定予以減刑（最高法院97年度臺上字第1475
    號判決意旨參照）。是被告雖於100 年7 月10日製作警詢筆
    錄時指認係向綽號「大頭仔」之李鴻榮購買第一級毒品海洛
    因，惟在被告指認李鴻榮之前，警方即已經由對「大頭仔」
    實施通訊監察，知悉「大頭仔」涉有販賣毒品予被告之犯罪
    嫌疑，並於查知「大頭仔」之真實姓名為李鴻榮後，於100
    年7 月10日通知被告到案說明，並提供包括李鴻榮在內之犯
    罪嫌疑人紀錄表供被告指認，此有被告於100 年7 月10日在
    新北市政府警察局永和分局製作之第1 次調查筆錄在卷可稽
    ，是警方早在被告供出毒品來源者之前，即已有確切之證據
    即通訊監察資料，足以合理之懷疑被告所供販賣毒品來源之
    人，而非基於被告之供述，始對李鴻榮所涉販賣毒品犯嫌開
    始發動調查並進而破獲，自與毒品危害防制條例第17條第1
    項所定之要件不符，附此說明。爰審酌被告前已因施用毒品
    案件經送觀察、勒戒及強制戒治，並經法院判刑在案，仍不
    能戒除毒癮，未能知所警惕，再次漠視法令禁制而犯本罪，
    顯見其戒除毒癮之意志薄弱，惟念其犯後坦承犯行，且施用
    毒品所生危害，實以自戕身心健康為主，對於他人生命、身
    體、財產等法益，尚無明顯而重大之實害等一切情狀，分別
    量處如主文所示之刑，並定其應執行之刑，以示懲儆。又扣
    案之海洛因（驗餘淨重分別為0.2140公克、0.1057公克），
    屬查獲之第一級毒品，不問屬於犯人與否，均應依毒品危害
    防制條例第18條第1 項前段規定併予宣告沒收銷燬之；而扣
    案包裝上開海洛因之外包裝袋各1 個，係被告所有，供本件
    施用毒品犯罪所用之物，業經被告供承在卷，爰依刑法第38
    條第1 項第2 款規定併予宣告沒收之。
據上論斷，應依刑事訴訟法第273 條之1 第1 項、第299 條第1
項前段，毒品危害防制條例第10條第1 項、第18條第1 項前段，
刑法第11條、第47條第1 項、第62條前段、第51條第5 款、第38
條第1 項第2 款，判決如主文。
本案經檢察官王家春到庭執行職務。
中    華    民    國   100    年    11    月    23    日
                    刑事第十二庭    法  官  曾淑娟
上列正本證明與原本無異。
如不服本判決，應於判決送達後10日內敘明上訴理由，向本院提
出上訴狀 (應附繕本) ，上訴於臺灣高等法院。其未敘述上訴理
由者，應於上訴期間屆滿後20日內向本院補提理由書「切勿逕送
上級法院」。
                                    書記官  周雅玲
中    華    民    國   100    年    11    月    23    日
附錄本案論罪科刑法條全文：
毒品危害防制條例第10條
施用第一級毒品者，處6 月以上 5 年以下有期徒刑。
施用第二級毒品者，處3 年以下有期徒刑。